最高法院民事裁定　　　　　　　　　 109年度台上字第2867號
上　訴　人　陳瑋駿

訴訟代理人　蕭琪男律師
被 上訴 人　曾美惠
上列當事人間請求返還信託財產等事件，上訴人對於中華民國10
8年8月29日臺灣高等法院臺南分院再審判決（105年度再字第1號
），提起上訴，本院裁定如下：
    主  文
上訴駁回。
第三審訴訟費用由上訴人負擔。
    理  由
按上訴第三審法院，非以原判決違背法令為理由，不得為之。
  又提起上訴，上訴狀內應記載上訴理由，表明原判決所違背之
  法令及其具體內容，暨依訴訟資料合於該違背法令之具體事實
  ，其依民事訴訟法第469條之1規定提起上訴者，並應具體敘述
  為從事法之續造、確保裁判之一致性或其他所涉及之法律見解
  具有原則上重要性之理由。同法第467 條、第470條第2項定有
  明文。而依同法第468 條規定，判決不適用法規或適用不當者
  ，為違背法令；依同法第469 條規定，判決有該條所列各款情
  形之一者，為當然違背法令。是當事人提起上訴，如以同法第
  469 條所列各款情形為理由時，其上訴狀或理由書應表明該判
  決有合於各該條款規定情形之具體內容，及係依何訴訟資料合
  於該違背法令之具體事實。如依同法第468 條規定，以原判決
  有不適用法規或適用法規不當為理由時，其上訴狀或理由書應
  表明該判決所違背之法令條項，或有關解釋字號，或成文法以
  外之習慣或法理等及其具體內容，暨係依何訴訟資料合於該違
  背法令之具體事實，並具體敘述為從事法之續造、確保裁判之
  一致性或其他所涉及之法律見解具有原則上重要性之理由。上
  訴狀或理由書如未依上述方法表明，或其所表明者與上開法條
  規定不合時，即難認為已合法表明上訴理由，其上訴自非合法
  。
本件上訴人對於原判決提起上訴，雖以該判決違背法令為由，
  惟核其上訴理由狀所載內容，係就原審取捨證據、認定事實及
  解釋契約之職權行使，所論斷：綜合兩造不爭執事項、覺書、
  錄音光碟，及財團法人臺灣經濟科技發展研究院鑑定報告，相
  互以觀，上訴人提出之覺書（下稱系爭覺書）及錄音光碟（下
  稱系爭錄音光碟）雖係前訴訟程序原法院103 年度上字第92號
  確定判決（下稱原確定判決）後發現之新證物，惟被上訴人並
  未在系爭覺書上簽名，系爭錄音光碟與法庭開庭時之被上訴人
  聲紋亦不相符。又原確定判決認定：該判決附表（下稱附表）
  三編號2 之土地，係被上訴人及原審共同再審原告曾琴喨、曾
  秀治等人之特有財產而信託登記於陳白敬名下，應有部分各 4
  分之1，而附表四編號1、2所示土地係由上揭附表三編號2土地
  經重測、分割而來，即係被上訴人之特有財產。陳白敬代理被
  上訴人將該財產信託予自己，被上訴人主張終止該信託契約，
  堪認已為承認，並溯及民國00年00月00日生效。陳白敬嗣將上
  開土地所有權以贈與為原因移轉登記予被上訴人，其後被上訴
  人再以贈與為原因移轉登記予陳白敬，僅係陳白敬處理信託事
  務之方式，對於其二人間之信託關係不生影響。故縱認系爭覺
  書為真，亦僅係陳白敬處理信託事務之過程，並非真有其事，
  上訴人亦難受較有利益之裁判。上訴人並未證明系爭覺書為真
  正，系爭錄音光碟之聲紋鑑定亦未能確認被上訴人在場參與，
  上開證物縱經斟酌，上訴人亦無法受較有利益裁判。自不符民
  事訴訟法第496條第1項第13款規定，其再審之訴為無理由等情
  ，指摘其為不當，並就原審已論斷或其他贅述而與判決結果不
  生影響者，泛言未論斷或論斷違法，而未表明該判決所違背之
  法令及其具體內容，暨依訴訟資料合於該違背法令之具體事實
  ，並具體敘述為從事法之續造、確保裁判之一致性或其他所涉
  及之法律見解具有原則上重要性之理由，難認其已合法表明上
  訴理由。依首揭說明，應認其上訴為不合法。
據上論結，本件上訴為不合法。依民事訴訟法第481條、第444
  條第1項、第95條、第78條，裁定如主文。
中    華    民    國   110    年    9     月    29    日
                      最高法院民事第六庭
                          審判長法官  魏  大  喨  
                                法官  李  寶  堂  
                                法官  邱  瑞  祥  
                                法官  林  玉  珮  
                                法官  李  文  賢  
本件正本證明與原本無異
                                      書  記  官
中    華    民    國   110    年    10    月    6     日